【裁判字號】    95,台上,629
【裁判日期】    950209
【裁判案由】    違反著作權法等罪
【裁判全文】
最高法院刑事判決              九十五年度台上字第六二九號
    上  訴  人  甲○○
                        號
                乙○○
上列上訴人等因違反著作權法等罪案件，不服台灣高等法院台南
分院中華民國九十四年十月十三日第二審判決（九十四年度上訴
字第八三一號，起訴案號：台灣台南地方法院檢察署九十二年度
偵字第一二００、一二０一、二０九八、二五九０、二五九一、
三五八八、五四五四號），提起上訴，本院判決如下：
    主  文
原判決關於違反著作權法部分撤銷，發回台灣高等法院台南分院
。
其他上訴駁回。
    理  由
一、發回部分：
本件原判決認定上訴人甲○○、乙○○為夫妻，在台南市○○路
○段一一一巷四十號經營「伊尚美娃娃百貨批發」商店，均明知
「HELLO KITTY」、「MY MELODY」、「DORAEMON」、「POMPOMPU
RIN 」、「賤兔」、「史奴比」、「趴趴熊」等美術著作，分別
為日商三麗鷗股份有限公司、香港商國際影業股份有限公司、韓
商斯爾酷娛樂有限公司、美商聯合圖片企業有限公司、日商森克
斯股份有限公司所有之著作權，非經同意或授權，不得擅自重製
、散布或意圖營利而交付，仍基於共同侵害其著作權之犯意聯絡
，自民國八十九年十二月起，在上開商店內販賣原判決附表二至
附表五所示之盜版絨布娃娃及其他絨布飾品，恃此維生，以之為
常業，經警於九十二年一月九日查獲等情，爰維持第一審關於論
處上訴人等共同常業牟利而以交付方法侵害他人著作權罪刑（甲
○○為累犯）部分之判決，駁回其於第二審之此部分上訴。固非
無見。
惟查：(一)已受請求之事項未予判決者，其判決當然違背法令，刑
事訴訟法第三百七十九條第十二款定有明文。本件起訴書關於上
訴人等違反著作權法部分，除原判決認定之事實外，尚包括侵害
「華特迪士尼」美術著作權（見起訴書第三面第十五行）。檢察
官於第一審法院提出補充理由書，記載：「貳、起訴書第三頁內
『華特迪士尼』等文句為誤繕，應予刪除。」又載：「捌、另本
件查獲仿冒華特迪士尼公司產品，為本署九十二年度保管字第一
六九號扣押物品清單所載……惟本署迄未接獲台灣迪士尼公司對
被告等人提出違反著作權法與商標法之告訴，故起訴書犯罪事實
欄第二段及附表一至五，均未將『華特迪士尼』與其列入，此部
分仍請貴院本於事實之同一性，依法審酌認定。」（見第一審卷
第二宗第一五三頁、第一五五頁）。關於侵害「華特迪士尼」美
術著作權部分，是否在起訴範圍內，其主張前後歧異。檢察官於
第一審及原審法院陳述之起訴要旨，仍與起訴書相同（見第一審
卷第二宗第四四０頁、第四四八頁，原審卷第七十六頁），原審
未命檢察官確定起訴之範圍，遽為判決，已有可議。且原判決適
用九十二年七月九日修正公布前著作權法第九十四條規定（起訴
法條亦同），論處上訴人等罪刑，依同法第一百條規定，該罪非
屬告訴乃論。倘上訴人等侵害「華特迪士尼」美術著作權部分成
立犯罪，基於審判不可分原則（常業犯屬實質上一罪），法院自
應一併裁判。如不成立犯罪，而該部分業經起訴，亦應於理由內
加以說明，方為適法。(二)原判決認定上訴人等於上開時地售賣原
判決附表三所示「賤兔」玩偶等產品，及附表四所示「史努比」
機車安全帽產品，經警查扣在案。但經核卷內資料，證人即雄獅
家電有限公司負責人蔡錦德在第一審法院證稱：「（問：貴公司
是否銷售『賤兔』的產品？）有的。」「（問：你們這些『賤兔
』產品是經過何授權？）是向東昇公司取得授權的。」「（問：
他《甲○○》是否有跟你買過這些產品？）有。」等語（見第一
審卷第一宗第二００頁至第二０二頁）。證人即智安企業有限公
司黃建智亦證稱：「（問：貴公司是否生產『史努比』卡通相關
產品？）機車安全帽。」「（問：『史努比』卡通機車安全帽是
否有經過授權？是哪一家公司授權？）有，（西元）二千年是桃
園飛潤實業股份有限公司取得，今年開始是我們直接向香港商霽
霽企業公司取得授權。」「（問：你賣給甲○○是什麼產品？）
機車安全帽。」等語（見第一審卷第一宗第一九七頁至第一九九
頁）。所述如果不虛，上訴人等售賣之上開產品，係獲得授權之
廠商所產製，能否一併認定係侵害他人之美術著作權？即非無疑
。又稽之第一審勘驗筆錄，扣押物中並無「史努比」機車安全帽
之記載（見第一審卷第一宗第九十八頁至第九十九頁），與原判
決附表四之記載不符。實情如何，仍應詳加究明，始足為判決之
基礎。(三)原判決認定上訴人等以售賣「HELLO KITTY 」等侵害他
人美術著作權之絨布娃娃等產品，恃此為生，以之為常業等情，
但對於此項常業犯罪之事實，未敘明其所憑之證據及認定之理由
，併有判決不載理由之違誤。上訴意旨指摘原判決關於違反著作
權法部分違背法令，尚非全無理由，應認此部分之原判決有撤銷
發回更審之原因。
二、駁回部分：
查刑事訴訟法第三百七十六條所列各罪之案件，經第二審判決者
，不得上訴於第三審法院，法有明文。原判決關於上訴人等販賣
侵害他人商標專用權之商品部分，係依商標法第八十二條論處罪
刑，該罪最重本刑為一年以下有期徒刑，屬刑事訴訟法第三百七
十六條第一款所列之案件，既經第二審判決，自不得上訴於第三
審法院。乃上訴人等猶就此部分提起上訴，顯為法所不許，應予
駁回。
據上論結，應依刑事訴訟法第三百九十七條、第四百零一條、第
三百九十五條前段，判決如主文。
中    華    民    國  九十五  年    二    月    九    日
                      最高法院刑事第二庭
                          審判長法官  紀  俊  乾
                                法官  黃  正  興
                                法官  陳  東  誥
                                法官  花  滿  堂
                                法官  陳  世  淙
      本件正本證明與原本無異
                                      書  記  官
中    華    民    國  九十五  年    二    月   十三   日
                                                      Ｋ


司法院資訊處製作；財團法人民間司法改革基金會備份。
